臺灣高等法院臺中分院刑事判決　　　　100年度上易字第625號
上　訴　人
即　被　告　張書銘
上列上訴人因詐欺案件，不服臺灣臺中地方法院99年度易字第37
61號中華民國100年3月30日第一審判決（起訴案號：臺灣臺中地
方法院檢察署99年度偵字第17995號；併辦案號：99年度偵字第
21996號），提起上訴，本院判決如下：
    主    文
上訴駁回。
張書銘緩刑貳年。
    犯罪事實
一、張書銘在可預見其將後述銀行帳戶之提款卡（含密碼）提供
    予真實姓名年籍不詳之成年人後，該成年人及其所屬詐欺集
    團成年成員等人將可能共同藉由蒐集所得之銀行機構帳戶提
    款卡及密碼等資料，遂行詐欺取財犯罪之目的，而其發生並
    不違背自己本意之情況下，基於幫助他人犯詐欺取財罪之不
    確定故意，先於民國99年6月23日晚上某時將其所有第一商
    業銀行灣內分行帳號00000000000號帳戶之款項提領新臺幣
    （下同）300元（原餘額為341元，提領300元扣除手續費後6
    元後，餘35元），旋於同日晚間某時在臺中市干城車站附近
    ，利用「空軍一號」快遞，將該帳戶之提款卡及密碼，寄送
    至高雄市某處，交付予真實姓名年籍不詳之成年人，以供該
    成年人及所屬詐欺集團成年成員作為其等詐欺取財之被害人
    匯款帳戶之用。嗣該成年人及所屬詐欺集團成年成員取得上
    開帳戶提款卡及密碼後，即共同基於意圖為自己不法所有之
    犯意聯絡，先推由真實姓名年籍不詳之成年成員假冒網路購
    物服務人員，於99年6月24日19時59分許撥打電話予楊宇婷
    ，向楊宇婷詐稱：楊宇婷先前於購買物品時誤將付款方式選
    成分期付款，為避免重覆扣款，要楊宇婷提供提款卡之服務
    電話號碼，方便他們作業查詢等語，旋復推由另一真實姓名
    年籍不詳之成年成員假冒郵局人員，於同日20時09分撥打電
    話予楊宇婷並詐稱：其要幫楊宇婷取消重覆扣款事宜等語，
    致使楊宇婷陷於錯誤，先後於99年6月24日22時10分12秒許
    及同日22時12分01秒許，均在臺北市○○區○○路458號第
    一銀行提款機，接續將49000元及1000元存入張書銘所開設
    之上開帳戶內（楊宇婷另復匯款12012元至京城銀行仁德帳
    戶內），旋於同日即遭對方提領一空。嗣因楊宇婷發覺受騙
    而報警處理，始為警循線查獲上情。
二、案經臺北市政府警察局大安分局報告臺灣臺中地方法院檢察
    署檢察官偵查起訴及移送併辦。
    理    由
一、證據能力之說明：
    按刑事訴訟法第159條之5規定：「（第1項）被告以外之人
    於審判外之陳述，雖不符前四條之規定，而經當事人於審判
    程序同意作為證據，法院審酌該言詞陳述或書面陳述作成時
    之情況，認為適當者，亦得為證據。（第2項）當事人、代
    理人或辯護人於法院調查證據時，知有第一百五十九條第一
    項不得為證據之情形，而未於言詞辯論終結前聲明異議者，
    視為有前項之同意。」，其立法意旨在於傳聞證據未經當事
    人之反對詰問予以核實，原則上先予排除，惟若當事人已放
    棄詰問或未聲明異議，基於證據資料愈豐富，愈有助於真實
    發現之理念，且強化言詞辯論原則，法院自可承認該傳聞證
    據例外擁有證據能力。經查，本案下列使用之書證，及證人
    楊宇婷、方瀅婷於警詢時之陳述，其性質上均屬傳聞證據，
    惟經檢察官、上訴人即被告張書銘（下稱被告）於本院準備
    程序時，均表示對上開證據之證據能力沒有意見，同意作為
    證據（見本院卷第28至29頁），又本院審酌上開言詞陳述或
    書面陳述作成時之情況，查無其他不法之情狀，足認為得為
    本案之證據，依刑事訴訟法第159條之5之規定，有證據能力
    。
二、認定犯罪事實所憑之證據及理由：
    訊據被告固對其有開設前揭帳戶並於前揭時間提領300元後
    ，於上開時地將前開帳戶之提款卡及密碼以空軍一號快遞寄
    至高雄予真實姓名年籍不詳之成年人之事實坦承不諱，惟矢
    口否認有何幫助詐欺取財犯行，辯稱：其於99年6月22日透
    過網路無名相簿遇到對方，然後講好要援交，代價為3000元
    ，並約好於當天晚上9時許在國賓飯店見面，對方於當天晚
    上9時許打其手機予其，並叫其去買便利商店3000元的GASH
    點數，其也不知道那是什麼，其是請店員幫其操作，買完之
    後，對方要其把序號密碼唸給他，其唸給對方之後，對方說
    要幫其安排，後來過了5分鐘，對方又打電話來說要其的職
    業代碼，其問對方什麼是職業代碼，對方就叫其去提款機操
    作，說提款機上有職業代碼，說要確認其不是警察，其即至
    臺北國賓飯店旁邊的銀行的提款機去提款5千元，但其發現
    沒有顯示職業代碼，且因其操作提款機時電話沒有掛斷，對
    方就叫其重新操作，其說還是沒有顯示，對方說沒有關係，
    他要去與小姐溝通，看看是否沒有代碼也安排見面，過了5
    分鐘對方又來電，說小姐表示不行，一定要押保證金3萬元
    ，對方叫其操作提款機，然後買GASH點數，其前後買了3萬
    元的點數，買了之後又把序號密碼唸給對方，對方又去安排
    ，然後又對其說這樣還是不夠，要45000元才可以，其就跟
    對方說其沒有錢了，對方就叫其去借，其又向母親、朋友借
    錢，但沒有告訴他們做何使用，其有跟對方說其借到錢了，
    但對方都沒有幫其安排，只叫其買GASH點數卡，對方又說第
    一次要有保證金，後來其就說其不要了，請他退錢給其，對
    方嗣於99年6月22日晚上或同年月23日凌晨打電話說要把錢
    還給其，並要其把提款卡內的現金提空，然後再把提款卡寄
    給對方，並把密碼給對方，對方再把錢存入，再把提款卡退
    還給其，其曾請對方用轉帳方式還款，但對方說不能透過轉
    帳，怕其是警察，就要其把提款卡拿去空軍一號那邊託運寄
    到高雄，後來其到新莊那邊，當時已經凌晨1時多，對方說
    太晚了，託運也關了，其乃跟對方表示其明天要去臺中，對
    方就叫其去臺中干城車站那邊的空軍一號託運到高雄，同年
    月23日晚上6時多，其先把提款卡的金錢提空，再於同日晚
    上7 時許至臺中市干城站的空軍一號託運提款卡並在信封背
    面寫上其提款卡號碼，對方說在高雄那邊有小弟幫他收，到
    時候小弟會把提款卡存入3萬元，之後再將提款卡寄還予其
    ，之後對方失聯了1天，其覺得很奇怪為何沒有寄還予其，
    其就去臺北市○○○路的銀行報掛失，其是遭詐騙，也是受
    害者云云。惟查：
（一）被告上開帳戶於99年6月23日餘額原為341元，該日經被告
      提領300元，扣除手續費6元後，餘額為35元乙節，有被告
      上開帳戶之交易明細在卷可稽。又證人楊宇婷如犯罪事實
      欄所載因遭詐騙而接續匯款至對方指定帳戶，其中2筆係
      於99年6月24日22時10分12秒許及同日22時12分01秒許，
      均在臺北市○○區○○路458號第一銀行提款機，接續將
      49000元及1000元存入被告所開設之上開帳戶內，旋於同
      日即遭對方提領等情，亦經證人楊宇婷於警詢中證述明確
      ，並有匯款執據3張（見臺中縣警察局太平分局警卷第9頁
      ）、被告上開帳戶之開戶資料及交易明細各1份在卷可按
      ，已足認定。再者，證人楊宇婷係於99年6月25日凌晨1時
      15分許報案並製作警詢筆錄，嗣警察於99年6月25日凌晨2
      時許即通報第一商業銀行將被告上開帳戶列為警示帳戶，
      被告始於99年6月25日14時30分許，至臺北市大安區○○
      ○路○段368號第一商業銀行辦理掛失提款卡，並查詢帳
      戶餘額，承辦銀行行員乃向警察報案，經警趕至現場帶同
      被告至警局製作警詢筆錄一節，業據證人楊宇婷、證人即
      第一商業銀行行員方瀅婷於警詢中證述明確，並有金融機
      構聯防機制通報單各1份在卷可憑（見同上警卷第3頁、99
      年度核交字第1143號卷第9頁），亦足認定。
（二）被告於警詢、偵查及原審審理中之辯解如下：
  １、被告於99年6月25日16時15分至同日17時5分警詢時辯稱：
      「今天到銀行後辦理掛失，警方到場告知我才知道被列為
      警示帳戶。…存簿我不確定是不是在臺中的家裡，『提款
      卡前幾天遺失了』。」、「（提款卡何時何地遺失的？遺
      失後有作何處置？）應該是在臺中市遺失的，我於24日早
      上10時許要離開臺中市○○路的鷺江旅社時發現的。」、
      「（你有多久未曾使用該提款卡，最後一次使用是做為何
      用途，在何處使用？）我最後一次使用是在23日20時許，
      在臺中市干城車站使用它行的ATM領錢，哪家銀行的ATM我
      忘記了。」、「（你（007）00000000000號第一商業銀行
      的帳戶有無提供他人使用，有無告知他人提款卡密碼，提
      款卡密碼是否容易猜測？）有他人拿我的提款卡說要存錢
      給我，我當時亦有告知他密碼，密碼為我的生日，應該很
      容易猜到。」、「（該次將提款卡提供他人使用之情形，
      請詳述之？）由於本週一（21日）和一位自稱姓郭的先生
      以GASH的點數交易，要我購買GASH點數，將GASH點數的密
      碼給他，之後由於使用GASH點數的交易失敗，郭先生要我
      將戶頭內的錢提領完畢，將提款卡托運（22日）給他，他
      再持提款卡到ATM存錢進入我的帳戶。事後他將提款卡托
      運回來（23日）給我，我去ATM提錢，發現郭先生未將錢
      存進去，於是我就將戶頭內的錢提領300元出來，剩下80
      多元無法提領。」云云。
  ２、被告於99年6月25日18時30分至同日19時5分警詢時則又辯
      稱：「（今日你為何需要製作第2次筆錄？）因為我於第1
      次筆錄中有作不實之陳述，現在立即作更正，以釐清事實
      內容。」、「（你對於第1次筆錄何部份需要做修改？）
      我於第1次筆錄中對於提款卡遺失以及提供他人使用提款
      卡之情形有不實陳述。現在我要立即作更正陳述：我的提
      款卡目前應該是在郭先生那，我尚未取回，因為怕郭先生
      使用我的提款卡涉及不法，故今日（25日）至銀行辦理掛
      失。」、「（事實上你是如何將你的提款卡供郭先生使用
      ，為何與第1次筆錄內所陳述不同，請詳述之？）我於23
      日20時30分許於臺中市干城車站附近ATM提款，提領後帳
      戶餘額為88元，再將我提款卡以客運（空軍一號）託運，
      至高雄建國站給王先生，之後我就不知道我的提款卡的下
      落。」、「（之後郭先生有再跟你聯絡嗎？）昨天（24日
      ）晚上19時45分及20時06分有以電話（號碼：0000000000
      ）與我聯繫，內容為：郭先生說他會將我的提款卡寄給他
      在臺北的友人，這位友人會再跟我聯繫要我去拿回我的提
      款卡」、「（到現在有任何人跟你聯繫要你拿回你的提款
      卡嗎？）沒有。」、「（當初你將提款卡托運給郭先生使
      用有無任何對價關係？）郭先生說要將我之前購買GASH點
      數的錢，經由我的提款卡到ATM存入後，再將提款卡還我
      。」云云。
  ３、被告於偵查中辯稱：「…他又打電話跟我說這樣不行，說
      要再增加押金，我說沒有那麼多錢，他叫我去借，我跟我
      朋友借了1萬元，我又買了1萬元的點數，總共3萬元，對
      方也沒出現，我就跟對方說我不要了，我要退錢，對方就
      說要到五股交流道一個加油站，那邊有『空軍一號』客運
      ，要我託運提款卡到高雄建國站，寄送的單子遺失了，我
      是在99年6月23日在臺中市干城車站託運的。」、「（使
      用提款卡有多久？）5、6年。」、「（提款卡的功能？）
      提款、轉帳、繳費。」、「（將提款卡交給對方做什麼事
      ？）對方說交給他們一張空卡，順便給他們密碼，說這樣
      就不用怕他們會領走我的錢，對方說要將3萬元退給我，
      存到我的提款卡，然後會再把提款卡寄給我。」、「（你
      是否相信他們所講的？）『一開始是不太相信』，但是我
      想說有機會可以拿回3萬元，3萬元也不是一筆小錢，且我
      提款卡裡面也沒有錢，我不會有任何金錢損失，我想說可
      以拿回來多少算多少。對方一直至99年6月23日都還與我
      有聯絡，『他說隔天』要找人拿回來給我。」、「（在警
      局為什麼說是遺失？）因為我怕我說被騙會很沒面子。」
      、「（對方如何聯絡？）他們都打我的手機。對方的電話
      都是沒有顯示來電，有一次他的電話有顯示，我回撥是網
      路電話，我有將號碼提供給警察。」、「（何時開始工作
      ？）98年10月20日開始至今，我在臺北市的東森房屋敦北
      長春加盟店工作。」、「我只是想要把我的錢拿回來而已
      ，『在6月24日對方還有與我聯絡』，我6月25日覺得不太
      對，我就主動到銀行辦掛失，因為我覺得不太對，也聯絡
      不到他，都沒有消息。我覺得我很冤枉。」云云。
  ４、被告於原審審理中辯稱：「…23日晚上7點我在干城的空
      軍一號託運，23日晚上6點多時我已經先把提款卡的金錢
      提空，當時只剩300多元，再去託運，對方叫我託運到高
      雄，我在信封背面寫上我的提款卡號碼，託運給對方，對
      方說在高雄那邊有小弟幫他收，到時候小弟會把提款卡存
      入3萬元，到時候在寄還給我，『之後失聯了1天』，我覺
      得很奇怪為何沒有寄還給我，我就去臺北復興南路的銀行
      報掛失。」、「（對方有無說何時要存入錢，並把提款卡
      寄還給你？）『沒有說何時寄還給我，對方說拿到後把錢
      存進去後，就寄還給我，但沒有說要多久』。」、「（對
      方有無說要如何存錢進去？）對方只要我提供提款卡密碼
      ，他就可以存錢。」、「（提示警卷第9頁你所述02的電
      話，是何電話？）那是對方唯一有顯示的號碼，我有回撥
      過，但無法回撥，我是用我0000000000電話回撥。」、「
      （既然被騙3萬元，又察覺有異，為何不報警？）我想先
      去掛失，怕帳戶提款卡拿不回來。」、「（你的學經歷？
      ）高雄應用科技大學工業工程管理大三肄業，肄業後當兵
      ，退役後，從98年10月20日進入現在兆邦不動產公司工作
      ，我是從事不動產買賣。」、「（提示原審卷55頁99年6
      月24日19時43分，與00000000通聯紀錄是與何人的通話？
      ）這是對方打過來的。」、「（你有無回撥？）對方的電
      話無法回撥。」、「（你是否知悉把帳戶資料交給陌生人
      可能被當作詐財工具？）我只知道，把存摺、印鑑章交給
      他人可能作為犯罪工具。因為他可以自由使用該帳戶出入
      金錢。」云云。
（三）關於被告所辯，顯有下列所述之瑕疵存在：
  １、被告就其提款卡究係寄予對方後，復經對方寄還，俟被告
      於99年6月23日在臺中市提領300元後，提款卡始遺失；抑
      或是其於99年6月23日在臺中提領300元後，始將提款卡含
      密碼均寄予對方，嗣對方未將提款卡寄回，其前後陳述相
      悖，所辯已顯然矛盾。
  ２、被告就其何以會於其上開帳戶被列為警示帳戶之當日，旋
      至銀行辦理提款卡掛失乙節，先係於警詢中辯稱：「（之
      後郭先生有再跟你聯絡嗎？）昨天（24日）晚上19時45分
      及20時06分有以電話（號碼：0000000000）與我聯繫，內
      容為：郭先生說他會將我的提款卡寄給他在臺北的友人，
      這位友人會再跟我聯繫要我去拿回我的提款卡」云云；繼
      於偵查中又辯稱：「在6月24日對方還有與我聯絡，我6月
      25日覺得不太對，我就主動到銀行辦掛失，因為我覺得不
      太對，也聯絡不到他，都沒有消息。」云云；嗣於原審審
      理中則辯稱：「23日晚上6點多時我已經先把提款卡的金
      錢提空，當時只剩300多元，再去託運，對方叫我託運到
      高雄，我在信封背面寫上我的提款卡號碼，託運給對方，
      對方說在高雄那邊有小弟幫他收，到時候小弟會把提款卡
      存入3萬元，到時候在寄還給我，『之後失聯了1天』，我
      覺得很奇怪為何沒有寄還給我，我就去臺北復興南路的銀
      行報掛失。」云云，核被告就對方在99年6月24日究有無
      與其聯絡乙節，所辯先後反覆不一。又依被告於偵查及審
      理中所述：其於99年6月22日所用來購買點數的錢有部分
      係向母親、友人所借等語，足見被告於99年6月23日時已
      有缺錢使用情形，且99年6月24日晚上7、8點時，對方如
      尚有與被告聯絡，被告且係想要拿回3萬元，並認上開帳
      戶內沒有錢，被告不會有任何金錢損失，始將提款卡及密
      碼寄予對方，則被告何以突然於翌日下午14時30分許即至
      第一商業銀行臨櫃辦理提款卡掛失？又何來『之後失聯了
      1天』之情形，足見被告所辯顯悖常情。
  ３、被告先係於警詢中辯稱：「昨天（24日）晚上19時45分及
      20時6分有以電話（號碼：0000000000）與我聯繫，內容
      為：郭先生說他會將我的提款卡寄給他在臺北的友人，這
      位友人會再跟我聯繫要我去拿回我的提款卡」云云；嗣於
      偵查中又辯稱：「（對方如何聯絡？）他們都打我的手機
      。對方的電話都是沒有顯示來電，有一次他的電話有顯示
      ，我回撥是網路電話，我有將號碼提供給警察。」云云；
      於審理中先係辯稱：「（提示警卷第9頁你所述02的電話
      ，是何電話？）那是對方唯一有顯示的號碼，我有回撥過
      ，但無法回撥，我是用我0000000000電話回撥。」云云，
      嗣又辯稱：「「（提示原審卷55頁99年6月24日19時43分
      ，與00000000通聯紀錄是與何人的通話？）這是對方打過
      來的。」、「（你有無回撥？）對方的電話無法回撥。」
      云云。然99年6月24日19時43分許，係被告主動以其門號
      0000000000號行動電話，撥打00-00000000號電話，通話
      時間為12秒，此有被告提出之通話明細及本院依職權調閱
      之通聯紀錄在卷可稽（見原審卷第31頁及第55頁），被告
      竟辯稱：99年6月24日19時43分其手機與00-00000000之通
      聯是對方打過來云云，顯與事實不符。又依被告上開行動
      電話門號自99年6月20日起至99年6月24日19時43分許前之
      通聯紀錄，並無00-00000000號電話主動撥至被告上開行
      動電話門號之情形，反而是直至99年6月24日19時43分許
      ，被告始以上開行動電話門號主動撥打00-00000000號電
      話，亦有通聯紀錄在卷可考（見原審卷第47至55頁），則
      被告所稱回撥云云，亦值存疑。
（四）況查，依被告所提出之網路對話內容略為：被告於99年6
      月22日為與「詩琪」援交而與「詩琪」約定在國賓飯店見
      面，屆時「詩琪」會於99年6月22日20時打電話予被告，
      嗣於同日下午5時59分許，被告復透過網路向「詩琪」表
      示：被告剛接到通知，晚上有會要開，是否可改約晚上9
      時30分等語，「詩琪」乃表示晚上9時30分會打電話予被
      告等語（見原審卷第24至27頁）。又被告購買點數之時間
      約為：99年6月22日21時43分許、22時5分許，22時19分許
      、22時53分許，亦有被告提出之購買執據在卷可稽（見原
      審卷第28至30頁）。觀諸上開網路對話內容，已難據以憑
      認被告所稱援交與購買點數事宜確有所關聯。且被告所稱
      援交與所稱購買點數之時間均為99年6月22日晚間，地點
      均在臺北市，距離被告於99年6月23日晚間在臺中市將上
      開帳戶提款卡（含密碼）寄出，無論在時間及地點上均有
      明顯差距，難認二者之間確有關聯性存在。
（五）次查，對方如真有意要歸還被告交出之3萬元，儘可由被
      告指定帳戶讓對方匯款至被告指定帳戶即可，豈有讓被告
      將提款卡及密碼均寄交予對方，迨對方將3萬元存入被告
      帳戶後，再將提款卡寄還被告之理。且被告於偵查中既辯
      稱：「（將提款卡交給對方做什麼事？）對方說交給他們
      一張空卡，順便給他們密碼，說這樣就不用怕他們會領走
      我的錢，對方說要將3萬元退給我，存到我的提款卡，然
      後會再把提款卡寄給我。」、「（你是否相信他們所講的
      ？）一開始是不太相信，…。」云云，足見被告並非全無
      警覺心之人。又被告係高雄應用科技大學工業工程管理大
      三肄業，肄業後當兵，退役後，從98年10月20日即進入不
      動產仲介公司，擔任仲介等節，業據被告自承在卷，另證
      人劉于誠即被告同事於審理中亦結證稱：其是被告之主管
      ，平常跟被告互動非常頻繁，被告負責房屋仲介跟銷售，
      平常要主動跟人接觸推銷房子，被告的業績中上，做事情
      很有能力，反應算蠻快的等語，則依被告之智識程度、工
      作能力、社會歷練，其如真係所謂援交被騙3萬元，復已
      察覺操作提款卡並無對方所稱之職業代碼，則其又豈有在
      無法主動與對方取得聯繫之情況下，再輕信對方所謂要被
      告將提款卡及密碼寄予對方，俟對方將3萬元存入被告帳
      戶後，再將提款卡寄還被告之說詞之理。再者，證人劉于
      誠於審理中結證：「（張書銘在99年6月22日提款卡密碼
      交與他人之事是否知情？）我是99年6月25日聽他告知才
      知道，他說他人在警察局，然後我就過去警局，因為他人
      在裡面被警察約談，我聽警員說才知他將提款卡密碼交給
      別人可能涉犯詐欺，是做完筆錄之後，他才告訴我內容，
      說他提款卡被騙走，他去銀行辦掛失時，銀行的人通知警
      察才帶他過去製作筆錄，後來回來之後他告訴我過程，像
      剛才所述，他說是在網路上買東西，已經付款，未拿到東
      西，他跟對方聯絡要對方退錢，對方要求他把提款卡寄給
      對方，對方把錢存到他帳戶之後，再把提款卡寄還給他，
      然後去警局製作筆錄回來當天對方打他的手機，因為被告
      手機沒電，他轉到我的手機，是我接的，內容是說要他去
      提款機操作匯款，講很多方法，我記不清楚，我跟他講你
      們要就把他的提款卡寄還，要不然我們就要報警，對方很
      生氣就掛電話了。」、「（被告有沒有告訴你，他在警察
      局時如何跟警員說的？）沒有。」、「（他有無告訴你，
      他騙警察說他的提款卡是遺失的？）沒有，我不知道他為
      何跟警察這樣講。」、「（那你為何會知道被詐騙的事？
      ）是我們主動問的，因為當天是公司所有的員工聚餐，所
      以圍在他身邊的人都有聽到。」等語。則被告如真係因所
      謂網路援交而被騙交付提款卡及密碼，且能在有多位公司
      同事在場之情況下說出其係網路購物被騙而交出提款卡云
      云，則其豈有在警察已告知其涉犯詐欺罪嫌之情況下，不
      向警察澄清說明其係因「被騙」才交出提款卡之「被害人
      」，反而向警察謊稱提款卡是遺失云云後，復向警察謊稱
      ：提款卡是對方寄還予其後，其於99年6月23日提款300元
      後，在臺中市遺失之理。此外，被告如係依其所辯，於99
      年6月22日起即開始遭對方詐騙，嗣於99年6月23日再因遭
      對方以前揭理由詐騙而將提款卡、密碼寄交予對方，對方
      且未說明何時要將提款卡寄回，則對方自當了解被告將隨
      時因發現遭詐騙而報警或掛失該提款卡。又向被告蒐集提
      款卡及密碼之詐欺集團成員等人既大費週章向被害人楊宇
      婷行騙，理應會要求證人楊宇婷將款項匯至渠等確可安心
      使用之帳戶內，實無要求證人楊宇婷將款項匯至渠等另外
      詐騙所得隨時會遭被告掛失之帳戶內之理。是被告上開所
      辯既有前揭明顯瑕疵而無從採信，其復始終未能提出資料
      供法院審認其交付提款卡之對象與其所稱援交買點數之人
      之關聯，則其空言辯稱：其係遭援交之對方詐騙才交出提
      款卡及密碼云云，即難憑採。
（六）證人劉于誠於審理中雖結證：「…然後去警局製作筆錄回
      來當天對方打他的手機，因為被告手機沒電，他轉到我的
      手機，是我接的，內容是說要他去提款機操作匯款，講很
      多方法，我記不清楚，我跟他講你們要就把他的提款卡寄
      還，要不然我們就要報警，對方很生氣就掛電話了。」云
      云。惟當時打電話予被告之人若真係透過援交向被告詐騙
      後，復以被告所辯情詞向被告詐得提款卡及密碼之詐騙集
      團成員，則對方豈有在應允歸還被告3萬元並自被告處取
      得提款卡及密碼，卻遲未將3萬元存入被告帳戶，且拒將
      提款卡寄回被告，並在被告該提款卡帳戶已遭列為警示帳
      戶後，猶於99年6月25日晚間再主動打電話予被告，一再
      要求被告再去提款機操作匯款之理，此益證被告辯稱：其
      係因遭該援交詐騙集團成員詐騙才將提款卡及密碼寄予對
      方，其接受警詢中對方仍打電話至被告手機，當時證人劉
      宇誠也在場云云，尚難憑採，且證人劉于誠所證情節，尚
      難採為有利於被告之認定。
（七）另按刑法上之故意，可分為直接故意與不確定故意（未必
      故意），所謂「不確定故意」，係指行為人對於構成犯罪
      之事實，預見其發生而其發生並不違背其本意者，刑法第
      13條第2項定有明文。今日一般人至郵局或銀行開設帳戶
      ，並非難事，如非供犯罪之非法使用，衡情自無置自己名
      義帳戶或行動電話門號不用，而取得他人帳戶使用之必要
      。又衡諸金融存款帳戶則攸關存戶個人財產權益之保障，
      除非本人或與本人親密關係者，難認有何理由可自由流通
      使用該帳戶存摺、提款卡等資料，而一般人對該等物件均
      有妥為保管防阻他人任意使用之認識，縱因特殊情況偶有
      交他人使用之需，亦必然深入瞭解用途再行提供以使用，
      方符常情。是無正當理由，將金融機構之帳戶提供他人使
      用，客觀上足可預見其目的，係欲以該行動電話、金融帳
      戶供作詐欺取財之工具以及犯罪出入之帳戶或其他不法目
      的，否則應無隱匿自己名義帳戶而購買他人金融帳戶使用
      之必要。且邇來利用電話或報紙刊登廣告詐欺取財之犯罪
      類型層出不窮，該等犯罪多數均係利用人頭行動電話號碼
      做為聯絡工具、利用人頭帳戶作為出入帳戶，並經媒體廣
      為披載，此應為一般人本於一般認知能力所易於意會者。
      又被告知悉將存摺、印章交予陌生人可能會被拿去作為犯
      罪工具，因為對方可自由使用帳戶出入金錢乙節，業據被
      告於審理中直承在卷（見原審卷第85頁背面），被告於偵
      查中且直承：其知道提款卡可用來提款、轉帳等語。又被
      告並非全無警覺心之人，且係高雄應用科技大學工業工程
      管理大三肄業，肄業後當兵，退役後，從98年10月20日即
      進入不動產仲介公司，負責房屋仲介跟銷售，平常要主動
      跟人接觸推銷房子，業績中上，做事情很有能力，反應算
      蠻快等節，業如前述，則依被告之智識程度、工作能力、
      社會歷練，其又豈有不知如將具提款功能之提款卡及密碼
      交予陌生人，該人將可使用被告帳戶犯罪，讓被害人將款
      項匯入或存入被告帳戶內再予以提領之理。是被告可預見
      其將上開銀行帳戶之提款卡及密碼交予真實姓名年籍不詳
      之人，將導致該帳戶可能被用來作為詐欺取財等非法用途
      之工具一節，自有所預見。且其在此情況下，竟仍執意將
      上開帳戶之提款卡及密碼交予對方使用，足認被告主觀上
      確有容任該人及所屬詐欺集團成員將系爭帳戶作為詐欺取
      財之指定帳戶使用之幫助犯意。準此，被告具有幫助詐欺
      取財之不確定故意，已堪認定。
（八）綜上所述，被告所辯要係臨訟卸責之詞，不足採信，本案
      事證明確，被告犯行堪以認定。
三、論罪科刑之理由：
（一）按刑法上之幫助犯，係對於犯罪與正犯有共同之認識，而
      以幫助之意思，對於正犯資以助力，而未參與實施犯罪之
      行為者而言，最高法院著有75年度臺上字第1509號、84年
      度臺上字第5998號及88年度臺上字第1270號判決意旨可供
      參照。是以，如未參與實施犯罪構成要件之行為，且係出
      於幫助之意思提供助力，即屬幫助犯，而非共同正犯。查
      被告提供上開帳戶之提款卡及密碼予不詳姓名年籍之成年
      男子及其所屬之詐騙集團使用，使該詐騙集團成員得基於
      詐欺取財之犯意而向證人楊宇婷詐取財物，遂行其詐欺取
      財之犯行，係對於詐騙集團成員遂行詐欺取財犯行，資以
      助力，且被告僅參與提供金融機構帳戶予他人供詐欺取財
      使用，並無證據證明其有參與詐欺取財之行為，或與本件
      詐欺取財之詐騙之人有共同之犯意聯絡，被告基於幫助之
      意思，參與詐欺取財構成要件以外之行為，應為幫助犯。
      是核被告所為，係犯刑法第30條第1項、第339條第1項之
      詐欺取財罪之幫助犯。被告幫助他人犯詐欺取財罪，係屬
      從犯，茲衡諸其犯罪情節，並依刑法第30條第2項規定，
      按正犯之刑減輕之。檢察官移送併辦部分與經檢察官起訴
      部分，係屬事實上相同之案件，本即在起訴範圍，自屬本
      院之審理範圍，併予敘明。
（二）原審法院因認被告之罪證明確，適用刑法第30條第1項、
      第2項、第339條第1項、第41條第1項前段，刑法施行法第
      1條之1第1項、第2項前段之規定，並審酌被告被告前無犯
      罪紀錄，素行尚佳，有臺灣高等法院被告前案紀錄表1份
      在卷可稽；被告犯罪之動機、目的、手段、其行為時係智
      識成熟之成年男子，竟率爾提供帳戶供他人作為詐欺取財
      工具，增加犯罪偵查機關查察犯罪困難，同時使上揭共同
      正犯得以隱匿其真實身分，減少遭查獲之風險，愈使其肆
      無忌憚，助長犯罪之猖獗，本案被害人因受騙而匯款至被
      告帳戶之金額為5萬元，旋遭對方持提款卡提領，及被告
      犯罪後飾詞否認犯行之態度等一切情狀，量處有期徒刑三
      月，並諭知如易科罰金，以新臺幣一千元折算一日。核其
      認事用法均無違誤，量刑亦屬妥適，應予維持。被告上訴
      意旨認為：原審判決大抵均係依犯罪審判工作者之角度，
      衡情論理以間接推論之方式，逕行認定被告應成立犯罪，
      而忽略被告係受詐騙集團多變之詐騙手法詐騙，而將金融
      卡交給不詳姓名之人，復疏未調查論述上開直接證據所顯
      現有利於被告之部分，是以原審在被告否認犯罪下，僅據
      間接推論而反推被告所為之辯解均不可採信，尤更進一步
      推論被告係基於不確定故意將帳戶資料交付他人，實非可
      採云云。惟按犯罪事實應依證據認定之，所謂證據，係指
      直接間接足以證明犯罪行為之一切證人、證物而言；認定
      犯罪事實所憑之證據，並不以直接證據為限，即綜合各種
      間接證據，本於推理作用，為認定犯罪事實之基礎，如無
      違背一般經驗法則，尚非法所不許（最高法院30上字第12
      8號、44年臺上字第702號判例意旨參照）。本案已有直接
      證據足以證明被告所申設之金融帳戶提款卡，是供詐欺集
      團作為詐騙證人楊宇婷之用，差別者在於被告是否基於幫
      助詐欺之故意交付，至於此主觀構成要件要素，原審綜合
      各種間接證據，本於推理作用，為認定犯罪事實之基礎，
      其為訴訟上之證明，以達不致有所懷疑而得確信其為真實
      之程度，原審已詳細敘述其所憑之證據及認定之理由，所
      為論斷，俱有卷存證據資料可資覆按，並無採證或認定事
      實違背經驗法則或論理法則之情形，上訴意旨經核係置原
      判決所為明白論斷於不顧，對於原審法院取捨證據與自由
      判斷證據證明力之職權行使，徒以自己之說詞，泛指其為
      違法，難認有理由，應予以駁回。
（三）被告未曾因故意犯罪而受有期徒刑以上刑之宣告一節，有
      臺灣高等法院被告前科紀錄表1份附卷可憑，被告與證人
      楊宇婷於本院審理期間達成和解，並給付5萬元等情，載
      明於本院準備程序筆錄（見本院卷第27頁背面至28頁），
      被告對於其造成之損害已有彌補之行為，其經此教訓，當
      知警惕而無再犯之虞，本院綜核各情，所宣告之刑，認以
      暫不執行為適當，併予宣告緩刑二年，以啟自新。
據上論斷，應依刑事訴訟法第368條、刑法第74條第1項第1款，
判決如主文。
本案經檢察官陳惠珠到庭執行職務。
中    華    民    國   100    年    7     月    29    日
            刑事第十二庭  審判長法  官  康  應  龍
                                法  官  黃  家  慧
                                法  官  楊  真  明
以上正本證明與原本無異。
不得上訴。
                                書記官  郭  振  祥
中    華    民    國   100    年    7     月    29    日
附錄本判決論罪科刑法條
中華民國刑法第339條：
  意圖為自己或第三人不法之所有，以詐術使人將本人或第三人
  之物交付者，處5年以下有期徒刑、拘役或科或併科1千元以下
  罰金。
  以前項方法得財產上不法之利益或使第三人得之者，亦同。
  前二項之未遂犯罰之。